【裁判字號】    97,訴,351
【裁判日期】    970526
【裁判案由】    給付紅利等
【裁判全文】
臺灣板橋地方法院民事判決               97年度訴字第351號
原      告    丁○○
              乙○○○
              甲○○
共      同
訴訟代理人    林復宏律師
              高靜怡律師
被      告    林口鋼鐵有限公司
兼法定代理人  丙○○
共      同
訴訟代理人    李沅樺律師
上列當事人間請求給付紅利等事件，經本院於民國97年5 月12日
言詞辯論終結，判決如下：
    主  文
被告丙○○應提出林口鋼鐵有限公司民國九十五年度至民國九十
六年度之營業報告書、資產負債表、財產目錄、損益表、國稅局
年度決算申報書予原告查閱。
被告林口鋼鐵有限公司應給付原告丁○○新臺幣貳拾捌萬肆仟零
陸元，及自民國九十七年四月十九日起至清償日止，按週年利率
百分之五計算之利息。
被告林口鋼鐵有限公司應給付原告乙○○○新臺幣貳拾捌萬肆仟
零陸元，及自民國九十七年四月十九日起至清償日止，按週年利
率百分之五計算之利息。
被告林口鋼鐵有限公司應給付原告甲○○新臺幣貳拾捌萬肆仟零
陸元，及自民國九十七年四月十九日起至清償日止，按週年利率
百分之五計算之利息。
訴訟費用由被告負擔。
    事實及理由
一、原告主張：原告等均為被告林口鋼鐵有限公司之股東，自民
    國94年11月起林口鋼鐵有限公司由被告丙○○擔任董事，主
    導公司營運方向，惟原告要求丙○○提出如營業報告書、資
    產負債表、財產目錄、損益表、國稅局年度決算申報書、往
    來帳冊等表冊供原告查閱，以了解公司營運狀態，丙○○均
    不回應。更有甚者，原告接獲95年度股利憑單後，卻未實際
    收取紅利盈餘等款項。原告多次要求召開股東會議，以利釐
    清公司目前營運狀況，被告均置之不理。原告3 人雖未擔任
    經營執行業務工作，但依公司法第48條、第109 條規定，得
    調閱林口鋼鐵有限公司相關簿本、帳冊，以供監督、查核之
    用，被告丙○○因持續怠於交付上開文件予原告，致原告對
    公司無從監督。又依林口鋼鐵有限公司章程第13條：「本公
    司年度總決算，如有盈餘，應先提繳稅款，彌補已往虧損，
    次提百分之十作為法定盈餘公積金，其餘除派付股息外，如
    尚有盈餘作百分比再分派如左：(1)股東紅利百分之九十九；
    (2)員工紅利百分之一。」故被告林口鋼鐵有限公司依上開公
    司章程約定，應給付原告3 人95年度股息紅利各新臺幣（下
    同）284,006 元。併為聲明如主文所示。
二、被告則以：原告與被告丙○○於96年3 月25日召開協調會，
    決議如下：（帳冊核對尚未辦理，關於退股可領取之股金，
    尚未能辦理）(一)林道星自93年11月退股。(二)林道群自96年3
    月25日退股。按林口鋼鐵有限公司為家族創立，原告丁○○
    為林道星之配偶，原告甲○○為林道群之配偶，原告乙○○○為被告丙○○與林道星、林道群之母親。林道星、林道群
    各以其配偶為林口鋼鐵有限公司之股東。上開林道星自93年
    11月退股，林道群自96年3 月25日退股，意即指原告丁○○
    自93年11月退股、原告甲○○自96年3 月25日退股。原告丁○○、甲○○既已退股，自不得請求閱覽林口鋼鐵有限公司
    之文件。又林口鋼鐵有限公司係家族設立，由兄弟即被告丙○○、林道星、林道群、林道鋒分別擔任公司相關事務，並
    按月領取薪資5 萬元。紅利則因帳目未清，尚未分配。詳言
    之，92年中之前，林口鋼鐵有限公司之帳務由林道星掌管，
    92年中至95年7 月3 日則由林道群掌管，但其2 人均未有詳
    明帳冊可供股東查閱，前述協調會因而不歡而散，前開協調
    會紀錄因而只有林道星與林道群簽名。歷年既未分紅利，原
    告獨請求95年度之紅利，自屬無據。併為答辯聲明：原告之
    訴駁回。
三、原告主張之事實，業據提出林口鋼鐵有限公司設立登記事項
    卡（含董事、股東名單）、95年度股利憑單影本、財政部台
    灣省北區國稅局95年度綜合所得稅各類所得資料清單影本、
    郵局存證信函影本各一份、林口鋼鐵有限公司章程影本二份
    為證，被告對上開證物之真正並不爭執，惟以前開情詞置辯
    。是本件爭點為：(一)原告是否為林口鋼鐵有限公司之不執行
    業務股東？原告請求被告丙○○提出林口鋼鐵有限公司95年
    度至96年度營業報告書、資產負債表、財產目錄、損益表、
    國稅局年度決算申報書供原告查閱有無理由？(二)原告請求被
    告林口鋼鐵有限公司給付原告3 人95年度股息紅利各284,00
    6 元有無理由？茲分述如下：
  (一)按不執行業務之股東，得隨時向執行業務之股東質詢公司營
    業情形，查閱財產文件、帳簿表冊。又按不執行業務之股東
    ，均得行使監察權；其監察權之行使，準用公司法第48條之
    規定。公司應至少置董事一人執行業務並代表公司，最多置
    董事三人，應經三分之二以上股東之同意，就有行為能力之
    股東中選任之。公司法第48條、第109 條、第108 條第1項
    分別定明文。可知有限公司只有董事身分之股東有業務執行
    權，非董事之股東並無業務執行權，僅有監察權。查原告及
    被告丙○○均為林口鋼鐵有限公司股東，且丙○○為該公司
    唯一董事，有原告提出之林口鋼鐵有限公司設立登記事項卡
    影本可證，是丙○○為林口鋼鐵有限公司執行業務股東應堪
    認定。又被告雖辯稱：原告丁○○、甲○○已退股，無權查
    閱公司財產文件、帳簿表冊等語，然為原告所否認，被告自
    應就其所辯負舉證之責。惟查，被告雖提出96年3 月25日協
    調記錄影本一份為證（見本院卷第29至30頁），上開該協調
    記錄記載出席者為乙○○○、丙○○、林道星、林道群、林
    道鋒，事由為：「為協調林口鋼鐵有限公司各股東間存汰暨
    股金分配事」，然該次協調會並未達成協議，此為被告所自
    承，故該協調紀錄雖記載林道星自93年11月即退出公司放棄
    股權、林道群自96年3 月25日起退出公司放棄股權等內容，
    亦不能用以證明原告丁○○、甲○○業已退股。是原告3 人
    既仍為林口鋼鐵有限公司不執行業務股東，其等依公司法第
    109 條準用同法第48條規定，請求執行業務股東即被告丙○○提出林口鋼鐵有限公司95年度至96年度之營業報告書、資
    產負債表、財產目錄、損益表、國稅局年度決算申報書予原
    告查閱，即屬有據。
  (二)原告主張：被告林口鋼鐵有限公司95年度應分配予每位股東
    紅利各284,006 元，惟林口鋼鐵有限公司實際並未給付之事
    實，業據提出95年度股利憑單影本、財政部台灣省北區國稅
    局95年度綜合所得稅各類所得資料清單影本為證，並為被告
    林口鋼鐵有限公司所不爭執。又依原告所提林口鋼鐵有限公
    司之公司章程第13條規定：「本公司年度總決算，如有盈餘
    ，應先提繳稅款，彌補已往虧損，次提百分之十作為法定盈
    餘公積金，其餘除派付股息外，如尚有盈餘作百分比再分派
    如左：(1)股東紅利百分之九十九；(2)員工紅利百分之一。」
    （見本院調字卷第12至13頁）。是林口鋼鐵有限公司股東紅
    利之分派，係按年於每年度總決算時，依上開章程之規定定
    之。故被告林口鋼鐵有限公司辯稱：其公司歷年均未分配紅
    利，原告不得獨請求95年度之紅利云云，自屬無據。
四、綜上所述，原告依公司法第109 條準用同法第48條規定，請
    求被告丙○○應提出95年度至96年度之營業報告書、資產負
    債表、財產目錄、損益表、國稅局年度決算申報書予原告查
    閱；及依林口鋼鐵有限公司章程規定，請求被告林口鋼鐵有
    限公司給付原告3 人95年度股東紅利各284,006 元，及均自
    原告所提民事準備（一）狀繕本送達被告林口鋼鐵有限公司
    翌日即97年4 月19日起至清償日止，按年息百分之5 計算之
    法定遲延利息，為有理由，應予准許。又本件並非適用簡易
    程序所為被告敗訴之判決，故關於給付紅利部分，本院無從
    依職權宣告假執行，併此敘明。
五、因本案事證已臻明確，兩造其餘主張陳述及所提之證據，經
    審酌後，認與本判決結果無影響，爰不一一論駁，附此敘明
    。
結論：原告之訴為有理由，依民事訴訟法第78條、第85條第1項
前段，判決如主文。
中    華    民    國    97    年    5     月    26    日
                  民事第一庭    法  官  黃信樺
以上正本係照原本作成
如對本判決上訴，須於判決送達後20日內向本院提出上訴狀
中    華    民    國    97    年    5     月    26    日
                                書記官  李佳靜


司法院資訊處製作；財團法人民間司法改革基金會備份。
